臺灣臺南地方法院民事裁定　　　　　　　 100年度抗字第51號
抗　告　人
即 聲 請人　陳炎即鑫龍裝潢工程行
相　對　人　劉信佑
上列當事人間本票裁定強制執行事件，抗告人對於中華民國100
年5月23日本院100年度司票字第528號民事裁定提起抗告，本院
裁定如下：
    主  文
原裁定廢棄。
抗告程序費用新臺幣壹仟元由相對人負擔。
    理  由
一、原裁定略以：抗告人執有相對人於民國100年1月5日簽發面
    額新臺幣（下同）209,600元，到期日為100年3月20日，並
    免除作成拒絕證書之本票乙紙（下稱系爭本票），惟抗告人
    以存證信函通知相對人為付款請求，顯見抗告人未持系爭本
    票當面向相對人提示，則抗告人聲請系爭本票之強制執行裁
    定，於法不合。
二、抗告意旨略以：抗告人於系爭本票100年3月20日到期後，確
    實持系爭本票當面向相對人多次催討，詎相對人推諉，導致
    催討未果，又抗告人為保留催討之書面證據，更於催討未果
    後寄出存證信函，並隨存證信函附上相對人所開之發票影本
    ，並無未當面出示票據提示之情事等語。
三、按執票人向本票發票人行使追索權時，得聲請法院裁定後強
    制執行，票據法第123條定有明文。又本票執票人依上開法
    條之規定，聲請法院裁定許可對發票人強制執行，係屬非訟
    事件程序，法院僅就形式上審查是否准許強制執行，此項裁
    定並無確定實體上法律關係存否之效力，如發票人就票據債
    務之存否有爭執時，應由發票人提起確認之訴，以資解決（
    最高法院56年臺抗字第714號、57年臺抗字第76號判例參照
    ）。另本票既載明免除作成拒絕證書，則執票人聲請裁定准
    予強制執行時，自毋庸提出已為付款提示之證據，且本票執
    票人依票據法第123條規定向本票發票人行使追索權，聲請
    法院裁定准予強制執行，係屬非訟事件，對於此項聲請所為
    裁定，僅依非訟事件程序，就本票形式上之要件是否具備予
    以審查為已足。發票人如主張執票人未為提示，依票據法第
    124條準用同法第95條但書之規定，應由其負舉證之責（最
    高法院84年度台抗字第22號裁定參照）。經查：系爭本票已
    記載「此本票免除作成拒絕證書」字樣，且抗告人於100年5
    月4日聲請狀既已主張伊曾提示系爭本票，即為已足，無庸
    就曾為提示為何證明。原裁定認抗告人以存證信函向相對人
    請求付款，不符合提示要件等情，固非無見，惟原裁定未審
    酌抗告人上揭已提示之主張，遽予駁回其強制執行之聲請，
    容有未洽。抗告意旨指摘原裁定不當，求予廢棄，非無理由
    。又本件因涉及相對人救濟途徑，本院認有發回原法院，由
    原法院另為適當裁定之必要。
四、據上論結，本件抗告為有理由。依非訟事件法第46條、第21
    條第2 項、第24條第1項，民事訴訟法第492條、第78條，爰
    裁定如主文。
中    華    民    國  100    年    8    月     2       日
                  民事第三庭    法  官  王淑惠
以上正本係照原本作成。
如不服本裁定，僅得於收受本裁定正本送達後10日內，以適用法
規顯有錯誤為理由，向本院提出再抗告狀（須附繕本一份及繳納
再抗告裁判費新台幣1,000元），經本院許可後始可再抗告。
中    華    民    國   100    年     8    月    2     日
                                書記官  任婉筠